臺灣臺中地方法院刑事判決　　　　　　　　　　　　　九十年度交易字第六七三號
　　公　訴　人　臺灣臺中地方法院檢察署檢察官
　　被　　　告　甲○○
右列被告因過失傷害案件，經檢察官聲請簡易判決處刑（九十年度偵字第一四六七二
號），本院沙鹿簡易庭認不宜以簡易判決處刑，移送刑事交通法庭審理，本院爰依通
常程序審理，判決如左：
    主  文
甲○○從事業務之人，因業務上之過失傷害人，處拘役肆拾日，如易科罰金，以參百
元折算壹日。
    事  實
一、甲○○受僱於臺中縣立福村幼稚園（下稱福村幼稚園）擔任司機，以載運學童上
    、下課為業，乃從事駕駛為業務之人，於民國九十年二月二十六日上午七時五十
    八分許，駕駛福村幼稚園所有之車牌號碼ＮＹ─三三○八號自用小客車，沿臺中
    縣梧棲鎮○○路，由南往北方向行駛，途經該路三段八四四號前，欲右轉進入八
    四二巷，明知右轉彎時應距交岔路口三十公尺前顯示方向燈或手勢，且轉彎車應
    讓直行車先行，凡此應均為甲○○應注意，且依當時天候微雨、晨間光線、路面
    無缺陷、道路無障礙物及視距良好之情形下，又無不能注意之情形，竟疏於注意
    ，未看清後方有無來車，即貿然右轉，致同未注意車前狀況，駕駛ＳＱ─七○六
    號機車沿於臨港路旁住宅前道路由南往北方向行駛之乙○○，因而攔腰撞及甲○
    ○所駕駛之上開自用小客車，使乙○○因此受有鼻骨骨折及鼻中肥厚性鼻炎之傷
    害。
二、案經乙○○訴由臺中縣警察局清水分局移送臺灣臺中地方法院檢察署檢察官偵查
    後聲請簡易判決處刑。
     理  由
一、訊據被告甲○○固坦承於右揭時地駕車發生車禍致告訴人乙○○受傷之事實，惟
    矢口否認有何過失犯行，辯稱：當天有下小雨，伊有注意狀況，肇事地點有坡度
    ，伊不會開快，但是在轉彎時伊沒有注意到右後方，告訴人何時闖進來的伊不知
    道；是告訴人自己安全帽沒有戴好才會撞到鼻子受傷，告訴人是騎機車在人行道
    上，從很遠的地方一直過來，伊有按喇叭，但是被害人都沒有理會，撞倒伊的車
    輛云云。惟查，（一）右揭事實，業據告訴人指訴綦詳，並有道路交通事故調查
    報告表乙份、現場照片四幀及診斷證明書乙紙在卷可稽。依卷附道路交通事故調
    查報告表乙份、現場照片四幀顯示，二車車損部位及肇事後停於現場相關位置等
    情研判，被告所駕駛之自小客車行經無號誌交岔路口，顯有未注意右側直行車之
    動態，否則，當可避免本件車禍之發生，且被告於偵審中辯詞前後反覆，要屬卸
    責之詞，洵不足採。又所謂道路係指公路、街道、巷衖、廣場、騎樓、走廊或其
    他供公眾通行之地方；人行道係指專供行人通行之騎樓、走廊，及劃設供行人行
    走之地面道路，與人行天橋及人行地下道，道路交通管理處罰條例第三條第一款
    及第三款分別定有明文，參諸卷內所附之到路交通事故調查表及現場照片，是肇
    事當時告訴人所行駛之地方，不能認屬人行道。（二）按汽車行駛時，駕駛人應
    注意車前狀況，並隨時採取必要之安全措施；行經無號誌之交岔路口，應減速慢
    行，作隨時停車之準備；右轉彎時，應具交岔路口三十公尺前顯示方向燈或手勢
    ；汽車行駛至交岔路口，轉彎車應讓直行車先行，道路交通安全規則第九十三條
    第一項第三款、九十四條第三項、第一百零二條第一項第三款及第六款定有明文
    。本件被告駕駛自用小客車行經右揭道路路段，自應注意上開規定，且依當時情
    形，又無不能注意之情事，竟疏未注意車前狀況，減速慢行，讓直行車先行，並
    隨時採取必要之安全措施，致告訴人駕駛機車撞及其所駕駛之自用小客車右側車
    身，因而受有傷害，其行為顯有過失。告訴人因本件車禍受傷，與被告之過失行
    為間並有相當因果關係。雖告訴人駕車經肇事地點之無號誌岔路口，疏未減速慢
    行作隨時停車之準備，且未注意車前狀況謹慎駕駛，致遇有狀況煞避不及撞及被
    告所駕駛之上開自用小客車側車身，與有過失但被告仍難辭過失之責任。況本件
    車禍經送臺灣省車輛行車事故覆議鑑定委員會覆議之結果，亦持相同之看法，有
    該覆議鑑定委員會九十一年四月十九日府覆議字第九一○三六三號函所附鑑定意
    見書乙紙在卷足參，益證被告之行為有過失。從而，罪證明確，被告過失犯行洵
    堪認定。至台灣省台中縣區車輛行車事故鑑定委員會，鑑定結果雖認本件車禍被
    告無肇事因素云云。本院審酌全辯論意旨及調查証据結果，認該鑑定委員會就被
    告駕駛自用小客車顯有未讓直行車先行之肇事因素，加以斟酌之疏忽，故其鑑定
    意見為本院所不採，附予敘明。
二、被告甲○○係職業駕駛人，於執行業務中開車肇事，致人受傷，核其所為，係犯
    刑法第二百八十四條第二項前段之業務過失傷害罪。爰審酌被告之過失程度、所
    生之危害、肇事後之態度及告訴人乙○○因而受傷，亦同有過失，且被告尚未與
    告訴人為民事和解賠償等一切情狀，量處如主文所示之刑，並諭知易科罰金折算
    之標準，以示懲儆。
三、據上論斷，應依刑事訴訟法第二百九十九條第一項前段、第四百五十二條，刑法
    第二百八十四條第二項前段，刑法第四十一條第一項前段、罰金罰鍰提高標準條
    例第一條前段、第二條，判決如主文。
中      華      民      國    九十一    年      五      月    二十一    日
                                      臺灣臺中地方法院交通法庭
                                          法  官   許金樹
右正本證明與原本無異
如不服本判決應於送達後十日內向本院提出上訴狀
                                          書記官
中      華      民      國    九十一    年      五      月    二十一    日
